【裁判字號】    95,財管,132
【裁判日期】    951127
【裁判案由】    指定遺產管理人
【裁判全文】
臺灣臺北地方法院民事裁定    95年度財管字第132號
聲  請  人  乙○○
上列聲請人聲請指定被繼承人甲○○之遺產管理人事件，本院裁
定如下：
    主      文
聲請駁回。
聲請費用由聲請人負擔。
    理      由
一、本件聲請意旨略以：聲請人為被繼承人甲○○（男、民國○○
    年○月○○日生、身分證統一編號：Ｚ000000000號）之債權人
    ，被繼承人甲○○業已死亡，其第1、2、3順序法定繼承人
    均已拋棄繼承，復無第4順序之繼承人，是否有其他應為繼
    承之人不明，亦無親屬會議召開以選定被繼承人甲○○之遺
    產管理人，致聲請人對被繼承人之遺產無法行使權利，為保
    障聲請人之債權，爰聲請指定被繼承人甲○○之遺產管理人
    云云。
二、按繼承開始時，繼承人之有無不明者，由親屬會議於一個月
    內選定遺產管理人，並將繼承開始及選定遺產管理人之事由
    ，向法院報明。親屬會議依前條規定為報明後，法院應依公
    示催告程序，定六個月以上之期限，公告繼承人，命其於期
    限內承認繼承。無親屬會議或親屬會議未於前條所定期限內
    選定遺產管理人者，利害關係人或檢察官，得聲請法院選任
    遺產管理人，並由法院依前項規定為公示催告。民法第1177
    條、第1178條分別定有明文。次按依民法之規定應開親屬會
    議時，由當事人、法定代理人、或其他利害關係人召集之，
    同法第1129條亦著有明文。又親屬會議會員應就被繼承人之
    左列親屬與順序定之：一直系血親尊親屬。二三親等內旁系
    血親尊親屬。三四親等內之同輩血親。此觀民法第1131條第
    1項規定自明。復按無民法第1131條規定之親屬，或親屬不
    足法定人數時，法院得因有召集權人之聲請，於其他親屬中
    指定之。親屬會議不能召開或召開有困難時，依法應經親屬
    會議處理之事項，由有召集權人聲請法院處理之。親屬會議
    經召開而不為或不能決議時，亦同。此為同法第1132條所明
    定。可知繼承開始時，繼承人之有無不明，被繼承人之遺產
    管理人應由被繼承人之親屬會議選定之，倘無民法第1131條
    規定之法定親屬會議會員者，或親屬不足法定人數時，被繼
    承人之法定代理人、利害關係人得聲請法院於其他親屬中指
    定親屬會議會員，若無親屬會議或親屬會議不能召開或召開
    有困難時，或親屬會議經召開而不為或不能決議時，或親屬
    會議未於繼承開始時一個月內選定遺產管理人者，利害關係
    人或檢察官，得聲請法院選任遺產管理人，並由法院依前項
    規定為公示催告，非謂被繼承人無法定親屬會議會員時，其
    利害關係人或檢察官即得逕自聲請法院處理依法應經親屬會
    議處理事項。
三、本件聲請人主張之上開事實，固據其提出支票影本、臺灣票
    據交換所退票理由單、戶籍謄本為證，應堪信為真。惟查被
    繼承人甲○○死亡時，其第1、2、3順序之法定繼承人均已
    拋棄繼承，復無第4順序之繼承人，依民法第1176條第6項後
    段規定，應準用關於無人承認繼承之規定。而被繼承人甲○
    ○雖無繼承人，惟依上開規定，聲請人應先以利害關係人之
    地位召開被繼承人之親屬會議以選任遺產管理人。若甲○○
    無法定親屬會議成員或人數不足，聲請人得聲請法院於上開
    親屬及其他親屬中指定親屬會議成員，再由聲請人以利害關
    係人之地位召開親屬會議以選任被繼承人甲○○之遺產管理
    人。倘該親屬會議不能召開或召開有困難時，或親屬會議經
    召開而不為或不能決議時，聲請人始得聲請法院選任被繼承
    人甲○○之遺產管理人。今聲請人逕向本院聲請指定被繼承
    人甲○○之遺產管理人，於法不合，應予駁回。
四、依非訟事件法第21條第1項，裁定如主文。
中    華    民    國    95    年    11    月    27    日
                  家事法庭法  官  李莉苓
正本係照原本作成。
如對本裁定抗告，須於裁定送達後10日之不變期間內，向本院提
出抗告狀。
中    華    民    國    95    年    11    月    27    日
                          書記官  廖素芳


司法院資訊處製作；財團法人民間司法改革基金會備份。
